臺灣臺北地方法院民事判決
109年度重勞訴字第72號
原      告  許恒豪  
訴訟代理人  黃博聖律師

被      告  臺北雷格斯企業管理諮詢股份有限公司
           

法定代理人  Shingo Nishioka

訴訟代理人  蔣大中律師
            許筑涵律師

上列當事人間請求確認僱傭關係等事件，經本院於民國110年12
月17日言詞辯論終結，判決如下：
    主      文
被告應交付原告民國108年10月1日至109年6月26日之出勤紀錄
  副本或影本。
原告其餘之訴及其假執行之聲請均駁回。
訴訟費用新臺幣(下同)3,000元由被告負擔，餘由原告負擔
    事實及理由
程序方面：訴狀送達後，原告不得將原訴變更或追加他訴，但
  請求之基礎事實同一、不甚礙被告之防禦及訴訟之終結者，不
  在此限，民事訴訟法第255條第1項第2款、第7款定有明文。本
  件原告起訴時，聲明請求確認兩造間僱傭關係自109年6月26日
  起繼續存在，並命被告自同日起按月給付原告321,563元；其
  後原告於110年3月30日、同年12月17日變更聲明如附表「2.變
  更後」部分所示(見卷第291、485頁)，核其請求之基礎事實同
  一，不甚礙被告之防禦及訴訟之終結，尚非不許。
原告主張：被告是全球性商業集團雷格斯(Regus)在臺灣地區設
  立者，原告自101年12月3日起受僱於被告，擔任臺灣區總裁(C
  ountry Manager-Taiwan)，104年4月1日起每月工資321,563元
  ，於次月25日發放；被告未與原告討論，於108年10月13日、1
  09年4月6日先後調整原告職務為開發總監(Development Direc
  tor)、業務開發總監(Business Development Director)，既
  非基於企業經營上所必須，並有不當動機及目的，調動後工作
  又非原告可勝任，且工作量增加、獎金減少，違反兩造間僱傭
  契約之約定及勞動基準法第10條之1第1至3款規定，其調職處
  分無效；其後被告雖以原告工作表現不佳為由，依勞動基準法
  第11條第5款規定，於109年6月16日向原告預告同月26日終止
  契約，惟原告非不能勝任工作，被告終止契約亦不符解僱最後
  手段性原則，其終止不合法，兩造間僱傭關係仍存在，原告得
  依兩造間之僱傭契約及民法第487條前段、勞工退休金條例第6
  條第1項、第14條第1項規定，請求被告自109年6月26日起按月
  發給工資321,563元及提繳勞工退休金9,000元；另被告應依勞
  動基準法第30條第5項規定置備原告出勤紀錄並保存5年，原告
  得依同條第6項規定請求被告交付原告104年6月27日至109年6
  月26日之出勤紀錄等情。聲明如附表「2.變更後」部分所示。
被告辯稱：被告委任原告擔任臺灣區總裁，是臺灣地區最高負
  責人，負責處理臺灣地區所有事務，兩造間無勞雇關係；被告
  於108年1月間調整原告職務為銷售總監(Sales Director)，負
  責銷售事務，惟原告工作表現不佳，被告復於108年10月13日
  調整原告職務為開發總監，負責拓展營業據點事務，惟原告工
  作表現仍不佳，經被告於109年2月17、18日要求改善，未據改
  善，被告乃於同年4月6日調整原告職務為業務開發總監，負責
  銷售事務，上開職務調整均符合兩造間之約定及勞動基準法第
  10條之1所定原則；原告於109年4月6日調整職務後，出勤狀況
  不佳，又未說明每日工作行程或繳交業務報告，亦無工作成果
  ，被告乃依勞動基準法第11條第5款規定，於同年6月16日向原
  告預告同年6月26日終止僱傭契約，其解僱符合最後手段性原
  則；被告要求員工填寫出勤紀錄表，惟原告擔任臺灣區總裁期
  間，是被告最高階管理人員，其怠於逐日記載出勤情形，被告
  實難強求，故被告並無原告之出勤紀錄等語。聲明請求駁回原
  告之訴及其假執行之聲請，如受不利判決，被告願供擔保，請
  准宣告免為假執行。　
兩造不爭執事項：(見卷第292至293頁)
  ㈠被告於101年11月19日寄發原證3郵件給原告，請原告擔任臺
    灣區總裁，並表明兩造間之僱傭契約條款，薪資初為每月29
    1,667元，104年4月1日起每月321,563元，被告於次月25日
    發放，並分別於105年3月、106年3月、108年3月發給工作獎
    金1,201,036元、1,041,863元、1,377,574元，108年7月發
    給獎金261,585元，108年12月發給選擇權獎金808,744元；
    原告於104年至108年受領之薪資總額依序為4,902,191元、5
    ,059,792元、4,900,619元、3,858,756元、6,306,659元。(
    見原證3、5至9，被證1薪資清冊)
  ㈡原告於108年10月13日經被告調整職務為開發總監，109年4月
    6日再經被告調整職務為業務開發總監。(見被證2、5電子郵
    件)
  ㈢原告於109年4月10日申請勞資爭議調解，兩造於同年5月29日
    、6月10日調解不成立。(見原證11開會通知單、被證6、7勞
    資爭議調解紀錄)
  ㈣被告以原告於108年10月以後工作表現持續不佳，因此於109
    年4月調整職務為業務開發總監，原告拒絕接受，連月來毫
    無工作表現為由，於109年6月16日向原告預告同年月26日終
    止契約，並表示：倘日後法院認為兩造間為勞動契約關係，
    則依勞動基準法第11條第5款規定終止勞動契約，將依法於3
    0日內發給資遣費及預告期間工資等語；被告已發給原告109
    年6月份薪資278,688元，另曾發給原告1,441,307元(含資遣
    費1,216,213元及預告期間21日工資225,094元)，原告於109
    年7月9日退還被告1,441,307元。(見被證1、原證12、被證8
    存證信函)
  ㈤原證1至14，被證1至9，形式上均為真正。
本院之判斷：
　原告主張：被告於108年10月13日及109年4月6日所為調職處分
  違反兩造間僱傭契約之約定及勞動基準法第10條之1第1至3款
  規定，均無效，被告於109年6月16日向原告預告同年6月26日
  終止契約不合法，兩造間之僱傭關係仍存在，被告應自同年6
  月26日起按月給付原告工資321,563元及提繳勞工退休金9,000
  元，並應交付原告104年6月27日至109年6月26日之出勤紀錄副
  本或影本等語，被告否認之，爰依兩造爭執要點分述如次。
  ㈠原告主張其與被告間有勞雇關係，並非無據：
　　⒈勞工係指受雇主僱用從事工作獲致工資者，勞動基準法第2
      條第1款定有明文。勞雇關係中之勞工是在從屬關係下為
      雇主提供勞務，通常具有人格從屬性及經濟從屬性；人格
      從屬性係指勞工提供勞務之時間、地點及方式須服從雇主
      指揮監督，不能自行支配作息時間，且須接受雇主考核、
      懲戒；經濟從屬性係指勞工非為自己之營業勞動，而是為
      雇主之營業勞動，僅提供勞務換取工資，不承擔雇主營業
      之風險。
　　⒉被告雖辯稱：其委任原告為臺灣地區最高負責人，負責處
      理臺灣地區所有事務，兩造間無勞雇關係等語，然依被告
      於101年11月19日寄發郵件請原告自101年12月3日起擔任
      臺灣區總裁時，所表明之僱傭契約條款(terms of your  
      employment with the Company，下稱系爭條款)，包括原
      告工作之地點與時間、請假、工作規則(Your duties are
       to be carried out loyally,diligently and in accor
      dance with the Group's codes of conduct,policies a
      nd procedures in force from time to time and the d
      irections of the Board or the Chief Executive Offi
      cer-Asia Pacific.)及被告按月發放薪資、提繳勞工退休
      金等約定(見兩造不爭執事項㈠、原證3之1.Position and 
      Location、3.Hours of Work,Duties and Obligations、
      5.Ill Health and injury、4.Salary,and Expenses、7.
      Benefits)，參酌被告所稱：原告之主管為雷格斯集團亞
      太區首席執行官等語(見卷第343頁)，可見原告主張：其
      對於被告有人格從屬性及經濟從屬性，兩造間有勞雇關係
      等語，並非無據。　　　
　㈡原告主張被告於108年10月13日及109年4月6日所為調職處分
    均無效，為無理由：
　　⒈雇主調動勞工工作，除不得違反勞動契約之約定外，依勞
      動基準法第10條之1規定，應符合「基於企業經營上所必
      須，且不得有不當動機及目的。但法律另有規定者，從其
      規定」、「對勞工之工資及其他勞動條件，未作不利之變
      更」、「調動後工作為勞工體能及技術可勝任」、「調動
      工作地點過遠，雇主應予以必要之協助」、「考量勞工及
      其家庭之生活利益」等原則，其立法目的在於防免雇主調
      動勞工工作時濫用權利，故衡量雇主調動勞工工作是否符
      合上開原則時，若非其不符合之情節已達濫用權利程度，
      尚難遽認其調動無效。
　　⒉依系爭條款1.3約定，被告基於企業經營上所必須，得隨時
      變更原告之職位、職務或報告對象，被告提議變更時，會
      與原告討論，並提供適合原告技術與經驗之新職位或職務
      (the Company may at any time vary your position,re
      quire you to undertake different duties or change 
      your reporting line in order to take account of th
      e changing need of the Group's business and your r
      ole within it.In any such circumstances the Compan
      y will discuss with you any proposed changes and m
      ay offer you a new position or altered duties that
       it considers to be appropriate to your skills and
       experience at the time of the change.見原證3)。
　　⒊原告雖主張：原告長年擔任管理職，被告未與原告討論，
      逕於108年10月13日、109年4月6日調整原告職務為開發總
      監、業務開發總監，既非基於企業經營上所必須，並有不
      當動機及目的，調動後工作又非原告可勝任，且工作量增
      加、獎金減少，違反系爭條款1.3約定及勞動基準法第10
      條之1第1至3款規定，其調職處分無效等語，惟被告否認
      之。經查：
　　　⑴原告主張被告違反系爭條款1.3約定，不足採信：
　　　　①依被告法定代理人西岡真吾(Shingo Nishioka)於108
          年10月13日以電子郵件向原告表示：在組織調整後，
          我想變更臺灣團隊之職稱，以符合其真實角色，你可
          否變更職稱為開發總監？抱歉，我們在同一國家不能
          有兩位總裁(Country Manager)，因為會造成混淆，
          如有任何問題，請讓我知道，否則，請更改你的名片
          及人事資料中之職稱等語(見被證2、原證18)，難認
          被告調整原告職務為開發總監前未曾與原告討論。
　　　　②依西岡真吾於109年4月6日以電子郵件向原告表示：雖
          然我想與你討論，但經多次聯絡，未獲回應，因此通
          知你調整職務，擔任直接銷售工作，以因應商業環境
          劇烈變化，職稱為業務開發總監等語(見被證5)，原
          告於同年4日7日以電子郵件回復時，並未爭執西岡真
          吾曾多次聯絡原告而未獲回應等情，難認被告調整原
          告職務為業務開發總監前未曾與原告討論。
　　　　③從而，原告主張：被告未與原告討論，逕於108年10月
          13日、109年4月6日調整原告職務，違反系爭條款1.3
          約定等語，不足採信。　　　　
　　　⑵原告主張被告所為調動不符合勞動基準法第10條之1第1
        至3款所定原則，不足採信：
　　　　原告雖主張：被告於108年10月13日、109年4月6日所為
        調動，不符合勞動基準法第10條之1第1至3款所定原則
        ，原告均隨即以電子郵件表示反對等語，惟審酌原告於
        108年10月14日電子郵件僅表示希望繼續擔任臺灣區總
        裁等語(見卷第311至312頁之原證18)，於109年4月7日
        電子郵件僅表示原告能藉由領導臺灣團隊提供更多幫助
        等語(見被證5)，未見指摘被告所為調動如何不符合勞
        動基準法第10條之1所定原則，再參酌下列情形，難認
        被告所為調動不符合勞動基準法第10條之1第1至3款所
        定原則：
　　　　①原告雖主張：被告所為調動，非基於企業經營上所必
          須，且有不當動機及目的等語，然原告僅引用其於10
          8年10月14日、109年4月6日寄給被告之電子郵件內容
          為據(見卷第311至312、387頁之原證18、28)，審酌
          上開郵件內容，除原告之意見外，僅有被告寄給原告
          之電子郵件表示希望與原告討論，並一再請原告回覆
          等情，尚難據以認為被告所為調動非基於企業經營上
          所必須或有何不當動機及目的。除此之外，原告別無
          舉證，其主張被告所為調動不符合勞動基準法第10條
          之1第1款所定「基於企業經營上所必須，且不得有不
          當動機及目的」之原則，難認可採。
　　　　②原告雖主張：其職務調整後之工作量增加，且因一併
          調整獎金辦法致獎金減少等語，並製表説明其擔任各
          職務之工作內容與獎金(見卷第307至310頁)，然未具
          體表明如何衡量職務調整前、後之工作量多寡，亦未
          具體表明其於職務調整前、後之獎金如何計給，難認
          其職務調整後之工作量如何增加或獎金如何減少。再
          者，原告收受被告109年2月17日電子郵件所附獎金計
          畫(2020 Incentive and Bonus Plan，見被證3)、同
          年4月7日電子郵件所附獎勵計畫(2020 Incentive Pl
          an，見被證9)之後，未見爭執獎金減少，難認原告之
          主張屬實。何況，依系爭條款4.2約定(見卷第37至39
          頁之原證3)，原告除按月領取定額薪資之外，固得享
          有獎金(you will be entitled to a maximum bonus
           per annum of 30% of your annual salary)，惟被
          告對於獎金之發放有裁量權(The payments of any b
          onuses are discretionary and subject to the fi
          nal sign-off of the Chief Executive Officer of
           Asia Pacific.)，亦即不論原告調整職務前後所適
          用之獎金辦法有何不同，被告對於獎金之發放應均有
          裁量權，尚難逕以不同之獎金制度比較其優劣；因此
          ，被告雖未於109年3月發給原告獎金，惟被告於109
          年以前縱然曾依原告每年之業績表現而於次年3月發
          給業績獎金(見卷第333頁)，亦非每年發給(見兩造不
          爭執事項㈠)，則在被告認為原告於108年10月以後工
          作表現持續不佳之情況下(見兩造不爭執事項㈣)，難
          認被告未於109年3月發給原告獎金是因原告調整職務
          後所適用之獎金辦法較劣所致。從而，原告主張被告
          所為調動不符合「對勞工之工資及其他勞動條件，未
          作不利之變更」之原則，難認可採。
　　　　③原告雖主張：其長年擔任管理職，被告卻於108年10月
          13日、109年4月6日調整原告職務，變更工作內容，
          調動後之工作非原告可勝任等語。惟審酌被告經營住
          宅及大樓開發租售、工業廠房開發租售、不動產租賃
          等事業(見卷第23頁之原證1)，以及原告於108年10月
          13日調整職務後經被告通知109年12月底前須簽訂總
          面積7,500平方公尺之租賃契約，不包括108年已簽訂
          之宏匯(Hongwell)案(109年2月17日電子郵件，見被
          證3)，109年4月6日調整職務後經被告通知每月須簽
          訂面積100平方公尺之租賃契約(109年4月7日電子郵
          件，見被證9)，均未見表示不能勝任調動後之工作等
          情，原告主張被告所為調動不符合「調動後工作為勞
          工體能及技術可勝任」之原則，難認可採。。
　　　⑶綜上，被告於108年10月13日、109年4月6日調整原告職
        務，既難認違反系爭條款1.3後段約定，亦難認不符合
        勞動基準法第10條之1第1至3款所定原則而有濫用權利
        情形，則原告主張上開調職處分均無效，為無理由。
　㈢被告依勞動基準法第11條第5款規定，於109年6月16日向原告
    預告同年月26日終止契約，並非無據：
    被告辯稱：原告於108年10月13日調整職務後，工作表現不
    佳，經被告於109年2月17、18日要求改善，未據改善，同年
    4月6日調整職務後，出勤狀況不佳，且未說明每日工作行程
    或繳交業務報告，又無工作成果，被告乃依勞動基準法第11
    條第5款規定，於同年6月16日向原告預告同年6月26日終止
    僱傭契約等語，原告雖主張被告終止契約不合法，然查：
　　⒈依被告所提109年2月17日電子郵件記載其法定代理人西岡
      真吾向原告表示：我非常關切你最近的工作表現及進度，
      希望你立即改變你的行為及成效等語(見原證3)，同年2月
      18日電子郵件記載西岡真吾請原告給與Outlook行事曆使
      用權，並請原告在行事曆記載其會議之對象、地點及目的
      等語(見原證4)，可見被告於108年10月13日調整原告職務
      後，曾因原告之工作表現及出勤狀況不佳，要求原告改善
      。
　　⒉關於出勤狀況，原告既然受僱於被告，本應依系爭條款所
      定工作地點與工作時間提供勞務(見卷第33至34頁之原證3
      )。依被告辯稱：原告上下班毋須簽到或打卡等語(見卷第
      258頁)及原告主張：被告自101年間原告到職後，從未置
      備原告之出勤紀錄等語(見卷第187頁)，可見被告在原告
      上下班毋須簽到或打卡之情況下，要求原告說明每日行程
      ，據以瞭解原告是否依約提供勞務，應是監督原告工作情
      形之合理方式。然依原告主張：西岡真吾於109年2月18日
      請原告開放Outlook行事曆相關權限後，原告因不熟悉程
      式操作致漏未輸入等語，可見被告辯稱：原告未說明每日
      工作行程，經被告要求改善，仍未改善等語，並非無據。
      至於原告提出其於108年10月至109年6月間與被告往來之
      電子郵件清單(無郵件內容，原證47)及108年10月27、28
      日、同年11月18日、109年3月3日寄給被告之電子郵件(見
      原證21)，主張：其每週寄送工作進度檔案給被告等語，
      縱然屬實，亦無從據以瞭解其工作地點或工作時間確實符
      合約定，自難證明原告已依約提供勞務。
　　⒊關於工作表現，原告於108年10月13日調整職務後經被告通
      知109年12月底前須簽訂總面積7,500平方公尺之租賃契約
      ，不包括108年已簽訂之宏匯案，109年4月6日調整職務後
      經被告通知每月須簽訂面積100平方公尺之租賃契約(見被
      證3、9)，已如前述。被告辯稱：原告於108年10月13日調
      整職務後，直到109年6月16日為止，未曾簽回客戶合約，
      毫無工作成果等語，原告雖主張：其於108年10月13日以
      後持續有活躍之工作表現，依被告要求，努力拓展營業據
      點，陸續與客戶洽談成功，直至109年6月24日仍有客戶確
      定簽約之案件等語(見卷第366至368頁)，並提出108年11
      月至109年6月電子郵件等資料為證(見原證33至46)，惟被
      告否認之(見卷第448至449頁)，原告又未説明所稱工作表
      現與被告對於原告簽訂租賃契約之要求有何關係，其主張
      難認可採，被告所辯並非無據。
　　⒋綜上，被告辯稱：原告於108年10月13日調整職務後，工作
      表現不佳，經被告於109年2月17、18日要求改善，未據改
      善，同年4月6日調整職務後，出勤狀況不佳，又未說明每
      日工作行程或繳交業務報告，亦無工作成果，被告乃依勞
      動基準法第11條第5款規定，於同年6月16日向原告預告同
      年6月26日終止僱傭契約等語，並非無據。又被告於原告
      不能勝任工作時，既已採取調整職務等方式，督促其改善
      ，終因未見改善而解僱，難認違反最後手段性原則。故原
      告以被告終止契約不合法為由，主張兩造間之僱傭關係仍
      存在，為無理由。
　㈣被告於109年6月26日終止僱傭契約既非無據，兩造間之僱傭
    關係因此消滅。原告請求確認兩造間僱傭關係自109年6月26
    日起繼續存在，並命被告自當日起按月發給工資321,563元
    及提繳勞工退休金9,000元，均無理由。
　㈤原告請求被告交付在職期間之出勤紀錄副本或影本，於108年
    10月1日至109年6月26日之範圍內，為有理由：
　　⒈「雇主應置備勞工出勤紀錄，並保存5年。」、「前項出勤
      紀錄，應逐日記載勞工出勤情形至分鐘為止。勞工向雇主
      申請其出勤紀錄副本或影本時，雇主不得拒絕。」勞動基
      準法第30條第5項、第6項定有明文。
　　⒉原告依勞動基準法第30條第6項規定請求被告交付原告104
      年6月27日至109年6月26日之出勤紀錄，被告否認之，並
      辯稱：被告要求員工填寫出勤紀錄表，惟原告擔任臺灣區
      總裁期間，是被告最高階管理人員，其怠於逐日記載出勤
      情形，被告實難強求，故被告並無原告之出勤紀錄等語。
      經查，被告依上開規定置備原告出勤紀錄並保存5年，是
      為勞雇雙方之利益，尚難因原告怠於記載而謂被告無置備
      或保存義務，故被告所辯尚難為其免責之正當理由。惟審
      酌原告主張：其擔任臺灣區總裁是負責全面管理職務，依
      董事會或亞太區行政總裁之指示執行職務，被告自101年
      間原告到職後，從未置備原告之出勤紀錄等語(見卷第354
      至355、187頁)，堪認原告擔任臺灣區總裁期間，被告未
      置備並保存原告出勤紀錄，應可歸責於當時負責全面管理
      職務之原告，故原告請求被告提出該期間之原告出勤紀錄
      ，有違民法第148條所定誠信原則，此部分請求不應准許
      。另審酌被告之法定代理人西岡真吾於108年9月30日經選
      任為董事，且隨即自任臺灣區總裁(見外放公司變更登記
      資料、原證18之108年10月14日電子郵件)，堪認原告自同
      年10月1日起，實際上應不再有全面管理權限，則縱然原
      告仍怠於記載其出勤情形，被告應再無難以置備或保存出
      勤紀錄之情形，故原告請求被告交付在職期間之出勤紀錄
      副本或影本，於108年10月1日至109年6月26日之範圍內，
      為有理由。
綜上所述，原告依勞動基準法第30條第6項規定，請求被告交付
  原告108年10月1日至109年6月26日之出勤紀錄副本或影本，為
  有理由，應予准許，逾此之請求為無理由，應予駁回，其假執
  行之聲請應併予駁回。
本件事證已臻明確，兩造其餘攻擊防禦方法、所提證據及證據
  之聲明，核與本件判決結果不生影響，爰不另一一論述，併予
  敘明。　
本件被告敗訴部分之訴訟費用即裁判費3,000元(請求交付出勤
  紀錄副本或影本，非因財產權而起訴）應由被告負擔，餘由原
  告負擔。
據上論結，本件原告之訴為一部有理由、一部無理由。依民事
  訴訟法第79條，判決如主文。　
中　　華　　民　　國　　111 　年　　1 　　月　　21　　日
                  勞動法庭  法　官  林玲玉
以上正本係照原本作成。
如對本判決上訴，須於判決送達後20日內向本院提出上訴狀。如
委任律師提起上訴者，應一3併繳納上訴審裁判費。　　
中　　華　　民　　國　　111 　年　　1 　　月　　21　　日
　　　　                    書記官  張婕妤
附表：原告訴之聲明  1.起訴時 確認兩造間僱傭關係自109年6月26日起繼續存在。 被告應自109年6月26日起按月給付原告321,563元。 2.變更後 確認被告於108年10月13日及109年4月6日所為調職處分均無效。 確認兩造間僱傭關係自109年6月26日起繼續存在。　 被告應自109年6月26日起至原告復職日止，按月於次月25日給付原告321,563元及各自次月26日起至清償日止按年利率5%計算之利息。 被告應自109年6月26日起至原告復職日止，按月於再次月底前提繳9,000元至原告之勞工退休金個人專戶。 被告應交付原告104年6月27日至109年6月26日之出勤紀錄副本或影本。 原告願就第三項供擔保，請准宣告假執行。